臺灣新北地方法院行政訴訟判決
                                      111年度交字第104號

原      告  曾戊斌
被      告  新北市政府交通事件裁決處
                    設新北市○○區○○路○段000號2樓
代  表  人  李忠台（處長）
                    住同上
訴訟代理人  黃曉妍  律師
上列當事人間因交通裁決事件，原告不服被告民國111年1月6日
新北裁催字第48-000000000號裁決，向本院提起行政訴訟，本院
判決如下：
    主  文
一、原告之訴駁回。
二、訴訟費用新臺幣參佰元由原告負擔。
    事實及理由
壹、程序方面：本件原告經合法通知（見本院卷第145頁之本院
    行政訴訟庭送達證書），惟其未於言詞辯論期日到場，核無
    行政訴訟法第237條之9第1項、第236條、第218條準用民事
    訴訟法第386條各款所列情形，爰準用民事訴訟法第385條第
    1項前段規定，依被告聲請，由其一造辯論而為判決。　　
貳、實體方面：
一、爭訟事實概要：緣原告所有車牌號碼0000-00號自用小客車
    （下稱系爭汽車）於民國110年9月30日9時30至33分許，因
    停車在新北市○○區○○街000巷00號前劃有紅實線路段，而有
    「在禁止臨時停車處所停車(在劃有紅線路段停車)」之違規
    事實，經新北市政府警察局三重分局執勤警員認定違規屬實
    ，於110年9月30日填製掌電字第000000000號舉發違反道路
    交通管理事件通知單予以舉發，並依法拍攝現場後進行拖吊
    移置，記載應到案日期為110年11月14日前，案件於110年10
    月13日移送被告處理。原告於110年11月2日提出申訴，嗣經
    被告調查認定原告有上開違規事實，乃依道路交通管理處罰
    條例第56條第1項第1款之規定，以111年1月6日新北裁催字
    第48-000000000號違反道路交通管理事件裁決書（下稱原處
    分），裁處原告罰鍰新臺幣（下同）900元整。原告不服，
    遂提起本件行政訴訟。
二、原告起訴主張及聲明：
㈠、主張要旨：
⑴、本車於110年9月29日深夜行駛碧華街294巷碧華公園附近，因
    故障無法行駛，係不可抗力因素，經路人協助移置17號前，
    並緊靠路邊，無併排停車，無妨礙其他車輛通行暫時擺放，
    故係無立即拖吊之必要性，又在適當距離豎立車輛故障三角
    錐加通知書擺置前擋風玻璃書寫「故障車待救援標示」，並
    即時通報國都汽車TOYOTA維修廠救援，且已安排預約30日入
    場維修，有取得維修證明加發票開立。
⑵、本人擁有產權之停車空間位於溪尾街326號地下室，距事故處
    僅百公尺內，若非事故故障，自然無違規停車之必要。
⑶、本交通案件係車輛行駛中不巧遇緊急危難，電瓶弱電、啟動
    馬達無作用而停駛於行人穿越道上，當下行使不得已之權宜
    措施而推移至路邊，暫停路邊紅線區，且方圓一公里無適當
    停車區。
㈡、聲明：⑴原處分撤銷。⑵訴訟費用由被告負擔。
三、被告答辯及聲明：
㈠、答辯要旨：
⑴、查本件違規照片(被證5)所示，原告之車輛停放於該址時，駕
    駛座處於無人之狀態，且照片附近亦未見駕駛人，顯非屬於
    「可立即行駛」之情形，自難謂其行為符合臨時停車之必要
    要素，應回歸「停車」行為之認定；又系爭汽車停放處之路
    面確實繪有紅線，依上開設置規則為「禁止臨時停車處所」
    ，停車與臨時停車屬不法層升關係，禁止臨時停車處當然亦
    禁止停車，是以，原告將系爭汽車停放於劃有紅線之道路，
    有「在禁止臨時停車處所停車」之違規屬實，自屬處罰條例
    第56條第1項第1款規制效力所及，被告據此作成裁罰處分，
    應無不當。
⑵、原告固以因車輛故障才將其停放於該址待翌日保養廠來拖吊
    維修等語為辯，然道路交通標線之設置，係主管機關基於整
    體交通考量所為之縝密規劃，目的係維護社會大眾使用道路
    之秩序，並確保人車通行之安全，而禁止臨時停車之紅色實
    線的設置，乃為考量路段實際條件及行車安全確不適於停車
    而因此繪設，目的即在於禁止車輛駕駛人在繪設有該類標線
    路段上之停車行為，且依上開安全規則第112條第4項之規定
    ，當車輛發生故障不能行駛時應設法將其移至無礙交通之處
    並於車輛後豎立故障標誌，經查本件舉發員警答辯書(被證5
    )內容及採證照片(被證5)，該員警於抵達現場後發現系爭車
    輛前後並無擺放三角錐，亦無人員於現場等待，更無豎立車
    輛故障標誌等情，與原告於申訴書(被證2)所述事實不符，
    僅有於擋風玻璃夾紙告知車輛故障，且其停放位置確劃有紅
    實線，該標線並無斑駁至無法辨識之情狀，難謂原告將車輛
    停放該址不存有礙交通之虞，原告縱已連繫保養廠而暫將車
    輛停放於該處，亦不構成阻卻違法之事由，其違規仍係屬實
    ，原處分之作成，洵屬合法應予以維持。
⑶、再者，原告既為合法考領汽車駕駛執照之人，有汽車車籍查
    詢資料（被證7）為憑，其對上述規定應知之甚詳，並應確
    實遵守。是原告前揭所述，無非單方所執之詞，委無足取。
㈡、聲明：⑴原告之訴駁回。⑵訴訟費用由原告負擔。
四、爭點事項：
    系爭汽車於110年9月29日深夜因不可抗力故障無法行駛，經
    移置緊靠紅線路邊，非併排停車，並已在適當距離豎立車輛
    故障三角錐、在前擋風玻璃擺放『故障車待救援標示』，更即
    時通報維修廠救援，安排預約30日入場維修，原告即主張無
    立即拖吊之必要性、方圓一公里無適當停車區、符合緊急避
    難，是否有理可採？
五、本院的判斷：
㈠、前提事實：爭訟概要欄所載之事實，除上開爭點外，其餘事
    實業為原告於起訴狀所不爭執，且有掌電字第000000000號
    舉發違反道路交通管理事件通知單、案件移送記錄及合法送
    達證明、違規採證照片、天成場登記領結卡、原告申訴書、
    新北市政府警察局三重分局110年12月16日新北警重交字第1
    103824219號函、新北裁催字第48-000000000號違反道路交
    通管理事件裁決書及送達證書、新北市政府警察局三重分局
    111年4月1日新北警重交字第1113821807號函、警員回覆聯
    、違規採證照片、新北市政府警察局三重分局111年5月16日
    新北警重交字第1113832503號函、警員回覆聯、汽車車籍查
    詢資料及駕駛人基本資料（見本院卷第111頁至第139頁）足
    資佐證，此事實應堪認定。㈡
㈡、本件應適用之相關法令：
⑴、道路交通標誌標線號誌設置規則第149條第1項第1款第5目：
    「標線依其型態原則上分類如下：（五）紅實線設於路側，
    用以禁止臨時停車。」。
⑵、道路交通標誌標線號誌設置規則第169條第1項、第2項、第4
    項：「禁止臨時停車線，用以指示禁止臨時停車路段，以劃
    設於道路緣石正面或頂面為原則，無緣石之道路得標繪於路
    面上，距路面邊緣以三○公分為度。本標線為紅色實線，線
    寬除設於緣石，正面者以緣石高度為準外，其餘皆為一○公
    分。本標線禁止時間為全日廿四小時，如有縮短之必要時，
    應以標誌及附牌標示之。」。
⑶、道路交通安全規則第111條第1項第3款：「汽車停車時，應依
    下列規定：三、設有禁止臨時停車標誌、標線處所不得臨時
    停車。」。
⑷、道路交通安全規則第112條第1項第1款、第4項本文：「汽車
    停車時，應依下列規定：一、禁止臨時停車處所不得停車。
    」「汽車發生故障不能行駛，應即設法移置於無礙交通之處
    ，在未移置前或移置後均應依下列規定豎立車輛故障標誌，
    車輛駛離現場時，應即拆除：」。
⑸、道路交通管理處罰條例第3條第1款、第6款、第11款：「本條
    例用詞，定義如下：一、道路：指公路、街道、巷衖、廣場
    、騎樓、走廊或其他供公眾通行之地方。六、標線：指管制
    道路交通，表示警告、禁制、指示，而在路面或其他設施上
    劃設之線條、圖形或文字。十一、停車：指車輛停放於道路
    兩側或停車場所，而不立即行駛。」。
⑹、道路交通管理處罰條例第56條第1項第1款：「汽車駕駛人停
    車時，有下列情形之一者，處新臺幣600元以上1,200元以下
    罰鍰：一、在禁止臨時停車處所停車。」。
⑺、按「本細則依道路交通管理處罰條例第九十二條第四項規定
    訂定之。」、「處理違反道路交通管理事件之程序及統一裁
    罰基準，依本細則之規定辦理。前項統一裁罰基準，如附件
    違反道路交通管理事件統一裁罰基準表。」，違反道路交通
    管理事件統一裁罰基準及處理細則第1條、第2條第1項、第2
    項分別亦有明定，是違反道路交通管理事件統一裁罰基準及
    處理細則即係基於法律之授權所訂定，而該處理違反道路交
    通管理事件之統一裁罰基準（即「違反道路交通管理事件統
    一裁罰基準表」）已考量「違反事件」、「法條依據」、「
    法定罰鍰額度或其他處罰」、「違規車種類別或違規情節」
    、「期限內繳納或到案聽候裁決者」、「逾越應到案期限30
    日內，繳納罰鍰或到案聽候裁決者」、「逾越應到案期限30
    日以上60日以內，繳納罰鍰或到案聽候裁決者」、「逾越應
    到案期限60日以上，繳納罰鍰或逕行裁決處罰者」等因素，
    作為裁量之標準，並未違反授權之目的及裁量權之本質，是
    其不僅直接對外發生效力，且被告亦應受其拘束而適用之。
    ㈢
㈢、依前揭違規採證照片所示（見本院卷第115、131頁）系爭汽
    車於上開時、地經停放在劃設有禁止臨時停車紅實線之路側
    處所，而由拖吊人員費時拖吊移置屬實，亦為原告起訴所不
    爭執，即該當「在禁止臨時停車處所停車(在劃有紅線路段
    停車)」之違規事實無訛，事屬明確，要可認定。
㈣、本件原告之行政訴訟意旨略以：「本人擁有產權之停車空間
    距離事故處僅百公尺內，若非事故故障自然無違規停車之必
    要，而於110年9月29日深夜因不可抗力故障無法行駛，經移
    置緊靠路邊，非併排停車，未妨礙其他車輛通行，即無立即
    拖吊之必要性，並已在適當距離豎立車輛故障三角錐、在前
    擋風玻璃擺放『故障車待救援標示』，更即時通報維修廠救援
    ，安排預約30日入場維修；本交通案件係車輛行駛中不巧遇
    機件故障之緊急危難，當下行使不得已之權宜措施而推移至
    路邊，暫停路邊紅線區，且方圓一公里無適當停車區。」等
    語置辯。經查：
⑴、依前揭警員回覆聯明確載稱：系爭汽車前擋風玻璃夾張紙告
    知車輛故障（見本院卷第129頁），且原告亦提出系爭汽車
    之維修明細表佐證（見本院卷第15頁），雖足見其所稱系爭
    汽車突發故障乃移置該處路邊停放乙情，固可認定。
⑵、惟按，汽車發生故障不能行駛，應即設法移置於無礙交通之
    處，在未移置前或移置後均應依規定豎立車輛故障標誌，為
    道路交通安全規則第112條第4項本文所明定。是以，汽車發
    生故障不能行駛，應即設法移置於「無礙交通之處」（並在
    移置後豎立車輛故障標誌），始屬踐行故障車輛之合法處置
    義務，其理甚明。查，本件原告於車輛故障後將車輛移置於
    禁止臨時停車紅實線之路側處所，依道路交通標線之設置，
    係主管機關基於整體交通考量所為之縝密規劃，目的係維護
    社會大眾使用道路之秩序，並確保人車通行之安全，而禁止
    臨時停車之紅色實線的設置，乃為考量路段實際條件及行車
    安全確不適於停車而因此繪設，目的即在於禁止車輛駕駛人
    在繪設有該類標線路段上之停車行為，則路側紅實線處所自
    非屬「無礙交通之處」，遑論由前揭違規採證照片觀之（見
    本院卷第115、131頁）系爭汽車除停車在紅實線處所外，其
    車身後緣並位於後方行人穿越道之上方，而已明顯影響行人
    穿越時之動線，此外，依原告所提出之另件新北市警交大字
    第CN0000000號舉發違反道路交通管理事件通知單所示（見
    本院卷第13頁；而據原告所述，業經撤銷裁罰，於本件即無
    違反「一事不二罰原則」之虞）系爭汽車於110年9月30日8
    時46分另由民眾檢舉其違規臨時停車，即亦可認其確已阻礙
    民眾於該處順暢行走之交通利益。準此上情，本件原告並未
    確實踐行應移置於「無礙交通之處」之行政法上義務，自無
    從以其（移置於禁止臨時停車紅實線即「有礙交通之處」）
    所為告示車輛故障之措施而予免責。
⑶、再查，原告於發生故障不能行駛時移置於紅實線路側，如前
    所述非屬「無礙交通之處」，但因事發緊急，於移置時當有
    行政罰法第13條本文「因避免自己或他人生命、身體、自由
    、名譽或財產之緊急危難而出於不得已之行為，不予處罰。
    」規定之適用，固可認定。惟原告於移置後，既已解除緊急
    危難之狀態，即應採取後續適當處置行為，以避免違停狀態
    延續至交通尖峰時段因而危及道路通行安全。則原告於現場
    「有礙交通之處」告示故障通知後，僅電洽維修廠委請前來
    拖吊進廠維修，原告即行離去，縱使方圓一公里無適當停車
    區屬實，其既未於交通尖峰時段返回現場妥為移動（以避免
    佔據車身後緣之行人穿越道）或先行安排拖吊至他地之事宜
    ，則就系爭汽車於當日9時30至33分之交通尖峰時段仍停置
    在禁止臨時停車線及行人穿越道之違規狀態，依前所述即無
    從僅以汽車故障，逕採為得予阻卻違規之事由，且原告於緊
    急危難狀態排除後，持續違規停車以至交通尖峰時段，核無
    免責事由之情，原告亦係具有過失之可歸責條件甚明。從而
    ，原告僅以系爭汽車故障，因緊急避難乃移置紅實線處所，
    且方圓一公里無適當停車區，已電洽維修廠等待翌日前來拖
    吊進廠維修，而隱含主張其於不詳時間之拖吊作業前，均具
    有違停之正當化事由，無須另設法移置於無礙交通之處等情
    詞，均乏依據，顯不可採。
⑷、原告既為合法考領汽車駕駛執照之人，有汽車車籍查詢資料
    及駕駛人基本資料（見本院卷137、139頁）為憑，且原告為
    具有正常智識程度之成年人，其對上述規定應知之甚詳，並
    應確實遵守。是原告前揭所述，無非單方所執之詞，委無足
    取。綜上所述，被告據以裁處，核無違誤，本件原告之訴為
    無理由。
㈤、本件判決基礎已經明確，兩造其餘的攻擊防禦方法及訴訟資
    料經本院斟酌後，核與判決結果不生影響，無一一論述及調
    查之必要，一併說明。
六、結論：原處分並無違誤，原告訴請撤銷為無理由，應予駁回
    。本件第一審裁判費為300元，所以確定第一審訴訟費用額
    為300元，由原告負擔。
七、依行政訴訟法第195條第1項後段、第236條、第98條第1項前
    段、第237條之8第1項、第237條之9第1項，判決如主文。
中　　華　　民　　國　　111 　年　　7 　　月　　13　　日
                   行政訴訟庭  法  官  陳伯厚
一、上為正本係照原本作成。
二、如不服本判決，應於判決送達後20日內，向本院提出上訴狀
    ，上訴狀並應記載上訴理由，表明關於原判決所違背之法令
    及其具體內容或依訴訟資料可認為原判決有違背法令之具體
    事實，並繳納上訴費新臺幣750元。其未表明上訴理由者，
    應於提出上訴後20日內向本院補提理由書（上訴狀及上訴理
    由書均須按他造人數附繕本），如逾期未提出上訴理由書者
    ，本院毋庸再命補正，由本院逕以裁定駁回上訴。
                               書記官  陳柔吟 
中　　華　　民　　國　　111 　年　　7 　　月　　13　　日